【裁判字號】    96,易,5359
【裁判日期】    970118
【裁判案由】    詐欺
【裁判全文】
臺灣臺中地方法院刑事判決              96年度易字第5359號
公  訴  人  臺灣臺中地方法院檢察署檢察官
被      告  甲○○
上列被告因詐欺案件，經檢察官提起公訴（九十六年度偵字第一
二六一三號），本院合議庭裁定進行簡式審判程序，判決如下：
    主    文
甲○○幫助意圖為自己不法之所有，以詐術使人將本人之物交付
，處有期徒刑肆月，如易科罰金，以新臺幣壹仟元折算壹日；減
為有期徒刑貳月，如易科罰金，以新臺幣壹仟元折算壹日。
    犯罪事實
一、甲○○經由某位在網咖店認識之姓名年籍不詳成年男子之介
    紹，獲悉可憑交付金融機構帳戶存摺、提款卡領得現款，其
    已預見他人取得前揭存摺、提款卡之目的，係用以提領金融
    機構帳戶內之匯入款項，因該帳戶所有人名義與實際使用人
    不同，而可藉此躲避員警追查，可供不詳犯罪集團作為詐欺
    取財之犯罪工具。惟甲○○因缺錢花用，為圖獲取不法利益
    ，在不違背其本意之下，竟基於幫助該犯罪集團成員涉犯詐
    欺取財罪行之不確定故意，於民國九十五年十二月十四日上
    午某時，在臺中市○○路華南商業銀行北臺中分行附近，將
    其所申辦之華南商業銀行北臺中分行帳號00000000
    0000號帳戶之存摺、提款卡，交予前揭不詳姓名年籍之
    成年男子，並同時告知提款卡密碼，該名男子則交付甲○○
    新臺幣（下同）四千元之現款而完成交易。嗣該名成年男子
    所屬犯罪集團成員果基於意圖為自己不法所有之犯意，於九
    十五年十二月二十五日某時，撥打電話與人在高雄工業區之
    乙○○取得聯繫，並佯稱為乙○○之友人而向其商借五萬元
    應急。致使乙○○信以為真而陷於錯誤，乃於同日前往臺灣
    中小企業銀行內，依從電話中之指示，臨櫃匯款五萬元至甲
    ○○所提供之上開華南商業銀行帳戶內，再由該犯罪集團成
    員立即將前揭入帳款項領出，以此方式詐騙財物得手。嗣經
    乙○○匯款後察覺有異，乃於同年月二十六日（即翌日）下
    午一時二十五分許報警處理，經警依據前揭匯款帳戶之開戶
    資料循線查獲甲○○，始悉上情。
二、案經臺中市警察局第二分局報請臺灣臺中地方法院檢察署檢
    察官偵查起訴。
    理    由
一、本件被告甲○○於準備程序中，先就上開犯罪事實為有罪之
    陳述，且所犯係死刑、無期徒刑、最輕本刑為三年以上有期
    徒刑以外之罪，經本院合議庭依刑事訴訟法第二百七十三條
    之一第一項之規定，裁定由法官一人獨任進行簡式審判程序
    ，先此敘明。
二、上開犯罪事實，業據被告甲○○於本院審理時坦承不諱，核
    與證人即被害人乙○○於警詢及偵查中指證被害經過相符，
    並有臺灣中小企業銀行匯款申請書、被告之華南商業銀行開
    戶資料及存款往來明細表各一份附卷可稽，足徵被告前揭自
    白應屬實情。按刑法第十三條所稱之故意本有直接故意（確
    定故意）與間接故意（不確定故意）之別，條文中「行為人
    對於構成犯罪之事實，明知並有意使其發生者」為直接故意
    ，至於「行為人對於構成犯罪之事實，預見其發生而其發生
    並不違背其本意者」則屬間接故意；又間接故意與有認識的
    過失（又稱疏虞過失）之區別，在於二者對構成犯罪之事實
    雖均預見其能發生，但前者對其發生並不違背其本意，後者
    則確信其不發生。而金融機構帳戶之申請甚為簡易方便，如
    係基於正當用途而有使用帳戶之必要，通常需用人得以自己
    名義申請辦理即可，本無假手他人之必要。倘該名成年男子
    非將被告提供之金融機構帳戶輾轉流出作為犯罪所得存提進
    出及其他不法用途，豈須隱匿自己真實姓名而以四千元之不
    菲代價向被告購買使用？又被告率將自己所有金融機構帳戶
    交予他人使用，且與該名成年男子並不相識，如此乖離常態
    之交易行為，就一般具有相當社會經驗之人而言，當可輕易
    預見該名男子取得存摺、提款卡係供作非法使用。再者，蒐
    集他人金融機構帳戶作為被害人匯入款項之交易媒介，用以
    隱匿真正犯罪者身分及資金流向之犯罪模式，多係用於詐欺
    取財之犯罪，此乃一般使用人頭帳戶常見之非法利用類型，
    復經大眾傳播媒體再三披露，被告亦無從諉為不知。則該名
    成年男子於取得被告提供之金融機構帳戶後，嗣經他人用於
    詐欺取財之不法用途，此種犯罪手法仍未逸脫於被告幫助他
    人犯罪意思之外，即屬被告所預見。而被告提供金融機構帳
    戶在先，縱已得悉可能作為上開犯罪用途，卻又容任該項犯
    罪行為之繼續實現，毫無積極取回前揭物品或其他主觀上認
    為不致發生該項犯罪結果之確信，足徵前揭犯罪行為自仍不
    違其本意，被告應具有幫助他人詐欺取財犯罪之間接故意。
    綜上所陳，本案事證已臻明確，被告犯行至堪認定。
三、查被告甲○○提供存摺帳戶予他人詐欺犯罪使用，雖並未參
    與上開犯罪之構成要件行為，然其顯係以幫助他人犯罪之意
    思，實施上開犯罪構成要件以外之行為，核其所為，係犯刑
    法第三十條第一項前段、刑法第三百三十九條第一項之幫助
    詐欺取財罪。又被告僅係幫助他人實行詐欺取財罪，為幫助
    犯，應依刑法第三十條第二項之規定，按詐欺取財罪正犯之
    刑減輕之。爰審酌被告提供帳戶予他人犯罪使用，造成遭受
    詐騙之人追查贓款及實際犯罪行為人發生阻礙，對於社會治
    安仍具有相當之危害性，及其犯罪動機、目的、手段、於警
    詢及偵查中謊稱遺失帳戶否認犯罪、至本院審理時坦承犯行
    之態度、具有國中畢業學歷之智識程度等一切情狀，量處如
    主文所示之刑，併諭知易科罰金之折算標準，以示懲儆。又
    被告上開犯罪時間在九十六年四月二十四日之前，且無中華
    民國九十六年罪犯減刑條例第三條第一項各款所列舉不予減
    刑之情形，已合於同條例所定之減刑要件，爰依同條例第二
    條第一項第三款之規定，減其刑期二分之一，併依同條例第
    九條之規定，諭知易科罰金之折算標準。
據上論斷，應依刑事訴訟法第二百七十三條之一第一項、第二百
九十九條第一項前段，刑法第三十條第一項前段、第二項、刑法
第三百三十九條第一項、第四十一條第一項前段，刑法施行法第
一條之一第一項、第二項前段，中華民國九十六年罪犯減刑條例
第二條第一項第三款、第七條、第九條，判決如主文。
本案經檢察官顏淑惠到庭執行職務。
中    華    民    國    97    年    1    月    18    日
                           刑事第七庭  法 官  高文崇
上正本證明與原本無異。
如不服本判決，應於收受送達後10日內向本院提出上訴書狀（應
敘述具體理由並附繕本）。
上訴書如未敘述理由，應於上訴期間屆滿後20日內補提理由書於
本院。
                                       書記官  林淑慧
中    華    民    國   97    年    1   月     18    日
附錄本案論罪科刑法條：
刑法第三十條第一項前段：
幫助他人實行犯罪行為者，為幫助犯。
刑法第三百三十九條第一項：
意圖為自己或第三人不法之所有，以詐術使人將本人或第三人之
物交付者，處五年以下有期徒刑、拘役或科或併科一千元以下罰
金。


司法院資訊處製作；財團法人民間司法改革基金會備份。
